【裁判字號】    98,消債更,204
【裁判日期】    981228
【裁判案由】    聲請更生程序
【裁判全文】
臺灣彰化地方法院民事裁定           98年度消債更字第204號
聲  請  人
即債務人    甲○○
上列當事人因消費者債務清理事件聲請更生，本院裁定如下：
    主  文
聲請駁回。
聲請費用新台幣壹仟元由聲請人負擔。
    理  由
一、按債務人不能清償債務或有不能清償之虞者，得依本條例所
    定更生或清算程序，清理其債務，消費者債務清理條例第3
    條定有明文。又聲請更生或清算不合程式或不備其他要件者
    ，法院應以裁定駁回之，但其情形可以補正者，法院應定期
    間先命補正，復為同條例第8條所明定。
二、查本件債務人向本院聲請更生，其聲請意旨略以：聲請人因
    負欠無擔保或無優先權之債務總額新台幣（下同）893,303
    元，於民國97年間以書面向最大債權金融機構美商花旗銀行
    股份有限公司（下稱花旗銀行）請求共同協商債務清償方案
    ，惟因聲請人每月工作收入約43,000元，扣除其每月固定支
    出（保險費1,000元、交通費4,000元、水電費700元、餐費
    5,500元、瓦斯費約1,400元、電話費1,000元、手機費1,405
    元及子女扶養費11,000元，合計26,005元）後，僅餘16,995
    元，已無力負擔花旗提出分46期、年息5％、每期20,427 元
    之協商條件，致協商不成立。而債務人無擔保或無優先權之
    債務總額未逾12,000,000元，復未經法院裁定開始清算程序
    或宣告破產，爰向本院聲請更生等語。
三、惟按本條例之立法目的，係為使不幸陷入經濟困境之債務人
    得以清理債務、重建生活，並在清理過程中能保有符合人性
    尊嚴之最低基本生活，而非維持債務人過去慣常之寬逸生活
    ，是於評估債務人是否有不能清償債務之情事時，並非由債
    務人任意主張其基本生活費用之數額，應秉持儘速清理債務
    並維持基本生活之精神，為合理判斷，以免造成濫用更生之
    債務清理程序，致損及債權人之權益，反而有失公平，當非
    本條例之立法初衷。經查：聲請人於97年6月16日曾向最大
    債權銀行花旗銀行申請前置協商後，於該協商程序中，花旗
    銀行提出月付20,427 元，分46期，5%利率之清償方案；惟
    聲請人表示該方案其無法負擔，致協商不成立，此有97年6
    月25日前置協商不成立通知書及花旗銀行98年3月10日之陳
    報狀在卷可稽，是聲請人經前置協商不成立而向本院聲請更
    生，固無不合。惟債務人聲請准許更生，仍應符合前揭消費
    者債務清理條例第3條之規定，以債務人不能清償債務或有
    不能清償之虞為要件，方為適法。
四、依債務人所陳，其積欠之債務總金額為893,303元，則債務
    人本應盡力節省開支，爰參酌行政院主計處公佈之97年度臺
    灣省每人每月最低生活費用為9,829元作為聲請人每月必要
    支出金額之計算標準（該最低生活費用即包括食、衣、住、
    行等費用在內，且債務人既已負債，本應較一般人更節約支
    出，撙節開銷，自應以最低生活費為計算標準），而不得以
    聲請人所陳報之每月個人支出15005元為準。而夫妻應共同
    負擔對子女之扶養義務，聲請人之妻游月杏既有所得收入，
    夫妻二人自應平均負擔子女之扶養支出（民法第1115條參照
    ）。查債務人所任職之瑞勝紙器有限公司於98年7月14日陳
    報債務人之薪資明細，債務人之每月薪資應以42,823元計算
    ，扣除債務人每月必要生活費用9,829元後剩32994元，聲請
    人就其所陳報兩個兒子之扶養費各5500元，經與其配偶各分
    擔一半，即各負擔5500元，以32994元再減去5500元，尚有
    27494元結餘可供債務人運用。縱認以42,823元扣除債務人
    每月必要生活費用9,829元及債務人與其配偶分擔二名子女
    之扶養費9,829元（9,829×22 =9,829，以行政院主計處
    公佈之處公佈之97年度臺灣省每人每月最低生活費用9,829
    元）則尚有餘23,165元（計算式：42,823-9,829-9,829＝
    23,165），可供債務人運用，仍足以支付花旗銀行所陳報以
    46期計算，每月償還20,427元之債務清償方案，亦即依債務
    人之工作收入及財產狀況，既有能力負擔債權人提出之協商
    條件，自難認其有不能清償債務或有不能清償之虞（本院98
    年度消債更字第179號、98年度消債更字第11號、98年度消
    債更字第105號、98年度消債更字第198號、98年度消債更字
    第272號等民事裁定參照），核與消費者債務清理條例第3條
    所定要件不符。
五、綜上所述，本件債務人雖依消費者債務清理條例第151條第1
    項之規定，踐行前置協商程序，惟依債務人之工作收入，並
    非不能履行最大債權銀行提出之債務清償協商條件。從而，
    本件更生之聲請，難謂與消費者債務清理條例第3條所定要
    件相符，且上開欠缺又屬無從補正，依上說明，自應駁回其
    聲請，爰裁定如主文。
中    華    民    國    98    年    12    月    28    日
                    民事第一庭  法  官  施坤樹
以上正本係照原本作成。
如不服本裁定，應於裁定送達後10日內，以書狀向本院提出抗告
，並繳納抗告費新臺幣1千元。
中    華    民    國    98    年    12    月    28    日
                                書記官  施嘉玫


司法院資訊處製作；財團法人民間司法改革基金會備份。
